臺灣彰化地方法院刑事判決　　　　　　　100年度易字第528號
公　訴　人　臺灣彰化地方法院檢察署檢察官
被　　　告　徐大信
上列被告因違反毒品危害防制條例案件，經檢察官提起公訴（
100年度毒偵字第694 號），本院判決如下：
    主  文
徐大信施用第二級毒品，處有期徒刑捌月。
    犯罪事實
一、徐大信前於民國89年間因施用第二級毒品案件，經本院以89
    年度毒聲字第105 號裁定送觀察、勒戒後，認有繼續施用毒
    品之傾向，復經本院裁定令入戒治處所施以強制戒治，因成
    效經評定合格，經本院以89年度毒聲字第3695號裁定停止戒
    治，所餘戒治期間付保護管束，惟其於保護管束期間，因違
    反保護管束應遵守事項情節重大，再經本院以89年度毒聲字
    第4804號裁定撤銷停止戒治令入戒治處所強制戒治，而於90
    年6 月5 日執行完畢釋放；刑事責任部分，則由本院以89年
    度易字第461 號判決判處有期徒刑5 月確定。又因施用第二
    級毒品案件，經本院以89年度易字第1671號判決判處有期徒
    刑10月，並經臺灣高等法院臺中分院以90年度上易字第667
    號判決上訴駁回而確定，經入監接續執行，於91年9 月4 日
    執行完畢。復於92年間因施用第二級毒品案件，經本院以92
    年度易字第838 號判決判處有期徒刑9 月確定，於93年10月
    8 日縮刑期滿執行完畢（未構成累犯）。詎其猶不知悔改，
    復基於施用第二級毒品甲基安非他命之犯意，於100 年1 月
    17日上午9 時20分許為警採尿前5 日內某時，在不詳處所，
    以不詳方式，施用第二級毒品甲基安非他命1 次。嗣於100
    年1 月17日上午9 時20分許，因其為毒品列管人口，至彰化
    縣警察局員林分局接受定期採集尿液送驗，結果呈安非他命
    及甲基安非他命陽性反應，而查悉上情。
二、案經彰化縣警察局員林分局報請臺灣彰化地方法院檢察署檢
    察官偵查起訴。
    理  由
一、本案被告徐大信所犯係屬刑事訴訟法第376 條第1 款所列之
    最重本刑為3 年以下有期徒刑、拘役或專科罰金之罪，本院
    爰依刑事訴訟法第284 條之1 之規定行獨任審判。次按被告
    以外之人於審判外之陳述，雖不符刑事訴訟法第159 條之1
    至第159 條之4 之規定，而經當事人於審判程序同意作為證
    據，法院審酌該言詞陳述或書面陳述作成時之情況，認為適
    當者，亦得為證據；當事人、代理人或辯護人於法院調查證
    據時，知有第159 條第1 項不得為證據之情形，而未於言詞
    辯論終結前聲明異議者，視為有前項之同意，刑事訴訟法第
    159 條之5 定有明文。查本案全部卷證，公訴人、被告均不
    爭執其證據能力，本院復衡以該等供述證據作成時之情況，
    並無出於不正取供或其他違法不當情事，堪認為適當，揆諸
    上開條文之規定，應有證據能力。
二、訊據被告徐大信固坦承伊於上開時、地經警通知而接受定期
    採集尿液檢驗，並對於該尿液檢體係由其本人親自封蓋、採
    尿過程之正確性均不爭執，惟矢口否認有何施用第二級毒品
    之犯行，辯稱：伊可能是因為驗尿前感冒而服用「明通治痛
    單液」、「國安感冒液」、「久松感冒液」及「友露安綜合
    感冒治劑」，因而檢驗出甲基安非他命之陽性反應，伊沒有
    施用毒品云云。惟查：
（一）被告於100 年1 月17日上午9 時20分許為警所採取之尿液
      ，經送請鑑驗以氣相層析質譜儀（GC/MS ）確認檢驗結果
      ，係呈安非他命、甲基安非他命陽性反應（檢出濃度：安
      非他命為523ng/ml、甲基安非他命為876ng/ml），此有彰
      化縣警察局員林分局委託檢驗尿液代號與真實姓名對照證
      單、列管毒品人口尿液檢體採集送驗紀錄表，及詮昕科技
      股份有限公司於100 年1 月31日出具之濫用藥物尿液檢驗
      報告（報告編號：00000000）各1 紙附卷可稽。又鑑定機
      關以免疫學分析法係用於毒品尿液之初步檢驗，由於該分
      析法對化學結構類似之成分亦可能產生反應，故初步檢驗
      呈陽性反應者，需採用另一種不同分析原理之檢驗方法進
      行確認。而以氣相層析質譜儀分析法進行確認者，均不致
      產生偽陽性反應，此有行政院衛生署管制藥品管理局92年
      7 月23日管檢字第0920005609號函文（司法院編印法官辦
      理刑事案件參考手冊(一)毒品危害防制條例部分，第147 至
      148 頁）可資參照。本件係由詮昕科技股份有限公司係以
      酵素免疫分析法（EIA ）進行初步篩檢後，再以氣相層析
      質譜儀法（GC/MS ）進行確認複驗，結果確呈安非他命及
      甲基安非他命之陽性反應，是以被告尿液檢體中含有甲基
      安非他命反應，並無疑義。
（二）又安非他命及甲基安非他命均為國內禁止使用之第二級毒
      品，經行政院衛生署藥品許可登記之藥品，均不含安非他
      命或甲基安非他命成份。惟行政院衛生署藥品許可登記之
      藥品中，部分含有Depreny 或Famprofazone成分，服用後
      可能於體內代謝產生甲基安非他命或安非他命。但含該等
      成分之藥品，均需經醫師開立處方箋，方可使用，此有行
      政院衛生署管制藥品管理局92年10月17日管檢字第092000
      8583號函文（司法院編印法官辦理刑事案件參考手冊(一)毒
      品危害防制條例部分，第228 頁）可資參佐。被告辯稱其
      接受採尿檢驗前，曾服用感冒藥物，並提出4 種藥品樣本
      以供鑑定，經本院將被告所提出之4 種藥物全部送請法務
      部調查局鑑定，經該局函覆稱：單純服用前揭4 種藥物，
      所排出之尿液不會檢出如來函附件「詮昕科技股份有限公
      司濫用藥物尿液檢驗報告（報告編號：00000000）」所示
      之甲基安非他命陽性反應之結果，有該局100 年6 月16日
      調科壹字第10000364770 號函在卷可稽，是以被告辯稱：
      可能是服用上開藥物，導致尿液檢出施用甲基安非他命之
      代謝反應云云，洵無可採。
（三）再者毒品施用後於尿液中可檢出之時間，受施用劑量及頻
      率、施用方式、飲水量之多寡、個人體質及代謝情況等因
      素影響，因個案而異，一般可檢出之時間甲基安非他命為
      1 至5 天，此有行政院衛生署管制藥品管理局92年3 月10
      日管檢字第0920001495號函文（司法院編印法官辦理刑事
      案件參考手冊(一)毒品危害防制條例部分，第141-142 頁）
      可資參照。本件被告尿液檢體中有甲基安非他命代謝物反
      應，且非因其服用感冒藥物所致，已如前述，是以被告於
      100 年1 月17日上午9 時20分許為警採尿前5 日內確有施
      用第二級毒品甲基安非他命之事實，應可認定。綜上所述
      ，本件事證明確，被告上開犯行洵堪認定，應依法論科。
三、按修正毒品危害防制條例就施用毒品者，僅於「初犯」及「
    5 年後再犯」二種情形，有其追訴條件之限制，即須於初犯
    經觀察、勒戒或強制戒治釋放後，5 年內均無施用毒品之行
    為，始能認其前所實施之觀察、勒戒或強制戒治已足遮斷毒
    癮，而得於5 年後再犯時，再予適用初犯之規定，重行觀察
    、勒戒等程序；倘5 年內已經再犯，被依法追訴處罰，縱其
    第3 次（或第3 次以上）施用毒品之時間在初犯釋放5 年以
    後，即與「5 年後再犯」之情形有別，且因已於「5 年內再
    犯」，顯見其再犯率甚高，原實施觀察、勒戒或強制戒治，
    已無法收其實效，而無5 年戒斷期之存在，自無再經觀察、
    勒戒及強制戒治之必要，應由檢察官逕行起訴，此有最高法
    院95年度臺非字第59、65號判決及95年度第7 次刑事庭會議
    及97年度第5 次刑事庭會議決議意旨足供參照。查本件被告
    前於89年間因施用第二級毒品案件，經本院以89年度毒聲字
    第105 號裁定送觀察、勒戒後，認有繼續施用毒品之傾向，
    復經本院裁定令入戒治處所施以強制戒治，因成效經評定合
    格，經本院以89年度毒聲字第3695號裁定停止戒治，所餘戒
    治期間付保護管束，惟其於保護管束期間，因違反保護管束
    應遵守事項情節重大，再經本院以89年度毒聲字第4804號裁
    定撤銷停止戒治令入戒治處所強制戒治，而於90年6 月5 日
    執行完畢釋放；其刑事責任部分，則由本院以89年度易字第
    461 號判決判處有期徒刑5 月確定。又因施用毒品案件，經
    本院以89年度易字第1671號判決判處有期徒刑10月，並經臺
    灣高等法院臺中分院以90年度上易字第667 號判決上訴駁回
    而確定，經入監接續執行，於91年9 月4 日執行完畢。復於
    92年間因施用第二級毒品案件，經本院以92年度易字第838
    號判決判處有期徒刑9 月確定等情，有臺灣彰化地方法院檢
    察署刑案資料查註紀錄表及臺灣高等法院被告前案紀錄表各
    1 份在卷可考，則其再犯本件施用第二級毒品犯行，按諸前
    揭說明，即與5 年後再犯之情形有別，自應逕行追訴。
四、核被告徐大信所為，係犯毒品危害防制條例第10條第2 項之
    施用第二級毒品罪。被告持有第二級毒品進而施用，其持有
    第二級毒品之低度行為，應為其施用第二級毒品之高度行為
    吸收，不另論罪。爰審酌被告前有多項毒品前科（參卷附臺
    灣高等法院被告全國前案紀錄表），猶不知悔改，不知珍惜
    身體、施用毒品所生危害，暨考量其犯後否認犯行、態度非
    佳等一切情狀，量處如主文所示之刑，以示懲儆。
據上論斷，應依刑事訴訟法第299 條第1 項前段，毒品危害防制
條例第10條第2 項，判決如主文。
本案經檢察官高宏銘到庭執行職務。
中    華    民    國   100    年     7    月    20    日
                        刑事第七庭    法  官  郭麗萍
以上正本證明與原本無異。
如不服本判決應於收受判決後10日內向本院提出上訴書狀，並應
敘述具體理由；其未敘述上訴理由者，應於上訴期間屆滿後20日
內向本院補提理由書（均須按他造當事人之人數附繕本）「切勿
逕送上級法院」。
中    華    民    國   100    年    7     月    21    日
                                      書記書  吳冠慧
附錄本案論罪科刑法條全文：
毒品危害防制條例第10條
施用第一級毒品者，處 6 月以上 5 年以下有期徒刑。
施用第二級毒品者，處 3 年以下有期徒刑。